【裁判字號】    95,上易,378
【裁判日期】    950426
【裁判案由】    違反電子遊戲場業管理條例
【裁判全文】
臺灣高等法院刑事判決                 95年度上易字第378號
上  訴  人  臺灣士林地方法院檢察署檢察官
上  訴  人
即  被  告  甲○○
            戊○○
被      告  乙○○
            丙○○
            丁○○
上列上訴人因被告違反電子遊戲場業管理條例案件，不服臺灣士
林地方法院94年度易字第469號，中華民國95年1月12日第一審判
決（起訴案號：臺灣士林地方法院檢察署93年度偵字第6325號）
，提起上訴，本院判決如下：
    主  文
上訴駁回。
    事  實
一、緣胡英豪（業經本院判刑確定）係設於臺北縣汐止市○○路
    1號「王牌遊藝場」之負責人，明知未依電子遊戲場業管理
    條例辦理營利事業登記者，不得經營電子遊戲場業，竟自92
    年6月間起，於上址擺設「滿天星」機台36臺、「賽馬」機
    台1台、「皇冠小丑」6台、「賓果馬戲團」1台、「賓果行
    星」1台、「超級賓果王」1台、「超八」主機16台、「梭哈
    三十」機台1台等電子遊戲機，供人遊戲娛樂，而經營電子
    遊戲場業，並請與其具有犯意聯絡與行為分擔之甲○○、戊○○等人為現場主管，負責管理現場、抽視幹部筆記、試機
    、教育員工、要求員工出勤率等經營管理工作，嗣於93 年5
    月31日經法務部調查局臺北市調查處持搜索票在上址當場查
    獲，並扣得前開電子遊戲機台。
二、案經法務部調查局臺北市調查處移送台灣士林地方法院檢察
    署檢察官偵查起訴。
    理  由
一、訊據被告甲○○、戊○○矢口否認前揭犯行，被告甲○○辯
    稱：「我並非王牌遊藝場之聘僱人員，我是胡英豪的朋友，
    那天是去找胡英豪。」云云；被告戊○○辯稱：其雖原是王
    牌遊藝場之員工，但在93年4 月間已離職，案發前是胡英豪
    叫其過去幫忙，其去那邊前後一、二星期，只是幫忙看頭看
    尾而已云云。
二、經查證人胡英豪於原審審理時結證稱：王牌遊藝場之員工分
    三班制上班，若伊不在王牌遊藝場時，會請被告甲○○、戊○○過去王牌遊藝場現場看頭看尾，代替其職務，至於交接
    簿上之簽名「民」、「杰」，是指被告甲○○、戊○○，查
    獲當天有請被告甲○○、戊○○二人過去王牌遊藝場幫忙看
    一下等語，次查被告二人所簽名之交接簿上是記載諸如「93
    年4月1日，不定時抽視各幹部筆記，現場抽號」、「93 年4
    月4日，晚班確實要求把廚師、同學（均為暗語）當為客人
    ，各區客人少時確實要求員工坐下與客人互動，即日起晚班
    招牌燈關閉時間更正為0530」、「93年4月5日，開洗攝贈流
    程，流程三班教育，早-吵場，中-與客互動，晚-各區環境
    ，連續要求三天」、「93年4月14日，1、三班員工、幹部教
    育如何將滿天星、梭哈三角牌拿起（從側邊慢慢、輕輕拉起
    ）再巡視到三角牌，損壞當班負責。2、試機完畢立即給員
    工簽名。3、下廚師人員（係暗語）各班5、6號確實詢問有
    無駕照，無照者不下廚師」、「93年4月16日，教育廚師不
    要在同一地點上下車，A上B下或A上C下，不可A上A下，避免
    埋伏，晚班出勤率、上班時間要求」等管理交接事項，再觀
    諸交接簿上之簽名，被告戊○○亦坦承交接簿上「杰」係其
    所簽無誤，被告甲○○雖否認交接簿上之「民」係伊所簽，
    然參以被告甲○○於偵查筆錄及原審準備程序筆錄內之簽名
    之「民」以肉眼觀之其筆順甚為雷同，況證人胡英豪於原審
    亦結證稱該「民」字確為被告甲○○所簽無訛，證人胡英豪
    與被告甲○○非但無夙怨且是朋友，當無誤陷之理，此外復
    有上揭電子遊戲機台當場經警扣案可稽，被告二人空言所辯
    ，顯係飾卸之詞，不足採信，本件事証明確，被告甲○○、
    戊○○二人犯行洵堪認定，應依法論科。
三、按未依電子遊戲場業管理條例規定，辦理營利事業登記者，
    不得經營電子遊戲場業，電子遊戲場業管理條例第15條規定
    甚明，被告甲○○、戊○○二人明知胡英豪所經營之王牌遊
    藝場未依規定向主管機關辦理營利事業登記，竟仍在該遊藝
    場內共同經營，幫忙管理現場之相關工作，並看頭看尾，核
    被告二人所為均係違反電子遊戲場業管理條例第15條規定，
    應依同法第22條處罰。又被告甲○○、戊○○二人與胡英豪
    對前揭犯行，有犯意聯絡與行為分擔，均為共同正犯。原審
    認被告罪證明確，適用電子遊戲場業管理條例第15條、第22
    條，刑法第第11條前段、第28條、第41條第1項前段之規定
    ，及審酌被告二人犯罪之動機、目的、犯罪時所受之刺激、
    犯罪之手段、生活狀況、品行、智識程度、犯罪所生之危險
    或損害、犯罪後猶飾詞狡辯之態度等一切情狀，均判處有期
    徒刑三月，並均諭知易科罰金之折算標準。復說明查扣案之
    電子遊戲機、機台、主機板業經本院94年度上易字第589號
    胡英豪違反電子遊戲場業管理條例一案中宣告沒收並執行完
    畢，本案爰不再諭知沒收。其認事用法及量刑，均無不當，
    被告上訴意旨，仍執陳詞，否認犯罪，為無理由，其等上訴
    均應予駁回。
四、公訴意旨另以：被告乙○○、丙○○、丁○○明知胡英豪所
    經營設於臺北縣汐止市○○路1 號「王牌遊藝場」，係未依
    電子遊戲場業管理條例辦理營利事業登記，應不得經營電子
    遊戲場業，竟受僱於胡英豪，在該遊藝場內擔任服務員，負
    責開分、洗分之工作，因認被告乙○○、丙○○、丁○○亦
    係違反電子遊戲場業管理條例第15條規定，應依同法第22條
    處罰云云。
（一）按犯罪事實應依證據認定之，無證據不得認定犯罪事實。
      又不能證明被告犯罪者，應諭知無罪之判決，刑事訴訟法
      第154條第2項、第301條第1項分別定有明文。再按事實之
      認定，應憑證據，如未能發現相當證據，或證據不足以證
      明，自不能以推測或擬制之方法，為裁判基礎；且被告否
      認犯罪事實所持之辯解，縱屬不能成立，仍非有積極證據
      足以證明其犯罪行為，不能遽為有罪之認定。
（二）公訴意旨認被告乙○○、丙○○、丁○○涉有前揭犯行，
      無非以被告三人於查獲當天係在王牌遊藝場工作，且均自
      承在王牌遊藝場擔任開分員為其論據。
（三）訊據被告乙○○、丙○○、丁○○均矢口否認上揭犯行，
      被告乙○○辯稱：其雖自93年2、3月間即受雇於王牌遊藝
      場擔任開分員，也曾看見該遊藝場之音響上方有一張登記
      證，但其只是去應徵小職員，根本不知王牌遊藝場有無辦
      理電子遊戲場業營利事業登記；被告丙○○辯稱：伊只是
      剛至王牌遊藝場上班一星期，伊僅是去應徵小職員，根本
      無法過問也不知王牌遊藝場有無辦理電子遊戲場業營利事
      業登記；被告丁○○辯稱其自93年4月底才到王牌遊藝場
      上班，只領過一次薪水，其僅是去應徵小職員，根本無法
      過問也不知王牌遊藝場有無辦理電子遊戲場業營利事業登
      記等語。
（四）經查胡英豪在臺北縣汐止市○○路1號所開設招牌為「王
      牌遊藝場」之遊樂場，其公司登記本名為「昶億來電子遊
      戲場有限公司」，有該公司登記資料在卷足憑，除與該負
      責人胡英豪較親近之共同經營管理階層者外，一般前去應
      徵開分員之小職員，能被錄用即感到幸運，只知該公司為
      「王牌遊藝場」，根本不知該公司本名為「昶億來電子遊
      戲場有限公司」，更遑論能知悉該「昶億來電子遊戲場有
      限公司」有無辦理電子遊戲場業營利事業登記，是被告乙○○、丙○○、丁○○3人所辯根本不知王牌遊戲場未辦
      理電子遊戲場業營利事業登記等語足堪採信；況查電子遊
      戲場業管理條例第15條係規定未依本條例規定辦理營利事
      業登記者，不得「經營」電子遊戲場業，乃指該事業之經
      營者及共同經營者而言，被告乙○○、丙○○、丁○○3
      人僅係被雇用為該遊戲場之開分員，每月領取2萬元之薪
      水，彼等3人並非該公司之經營或共同經營者，亦無任何
      證據足資證明彼等明知該公司未辦理電子遊戲場業營利事
      業登記，不能證明被告乙○○、丙○○、丁○○犯罪，原
      審諭知無罪之判決，自無違誤。公訴人上訴意旨，認被告
      3人均擔任開分員，就經營之場地、時間、方法與負責人
      胡英豪有犯意聯絡及行為分擔，非單純之受雇者云云，即
      無理由，其上訴亦應駁回。
據上論斷，應依刑事訴訟法第368條，判決如主文。
本案經檢察官沈世箴到庭執行職務。
中    華    民    國    95    年    4    月     26    日
                  刑事第十六庭審判長法  官  葉騰瑞
                                    法  官  趙功恆
                                    法  官  莊明彰
以上正本證明與原本無異。
不得上訴。
                                    書記官  周素秋
中    華    民    國    95    年    4     月    26    日
附錄：本案論罪科刑法條全文
電子遊戲場業管理條例第15條
未依本條例規定辦理營利事業登記者，不得經營電子遊戲場業。
電子遊戲場業管理條例第22條
違反第15條規定者，處行為人1年以下有期徒刑、拘役或科或併
科新台幣50萬元以上250萬元以下罰金。


司法院資訊處製作；財團法人民間司法改革基金會備份。
